臺灣桃園地方法院刑事判決　　　　　　　110年度訴字第827號
聲　請　人　臺灣桃園地方檢察署檢察官
被　　　告　謝侑晋



上列被告因違反藥事法案件，經檢察官聲請簡易判決處刑（110
年度偵字第1648號、110 年度偵字第1649號），本院認不得以簡
易判決處刑，改依通常程序審理，判決如下：
    主  文
本件公訴不受理。
    理  由
一、聲請簡易判決處刑意旨略以：被告謝侑晋知悉機械式電子菸
    內之煙彈，含有藥品Nicotine( 尼古丁) 成分，屬藥事法列
    管之禁藥，其輸入應先申請主管機關核准，竟分別基於輸入
    禁藥之犯意，（一）於民國108 年5 月25日前某日，向大陸
    地區不詳廠商取得含有尼古丁成分之「電子煙彈」75盒，並
    於108 年5 月間某日，透過不知情之連鴻航空貨物承攬有限
    公司以貨物名稱「SUPPLIES」、「數量：6 」，向財政部關
    務署臺北關（下稱臺北關）報運進口快遞貨物輸入來臺（報
    單號碼：CX080H65Y475、主提單號碼：000-00000000、分提
    單號碼：00000000），（二）於108 年5 月25日前某日，向
    大陸地區不詳廠商取得含有尼古丁成分之「電子煙彈」70盒
    ，並於108 年5 月間某日，透過不知情之連鴻航空貨物承攬
    有限公司以貨物名稱「TOOLS 」、「數量：8 」，向臺北關
    報運進口快遞貨物輸入來臺（報單號碼：CX080H65Y476、主
    提單號碼：000-00000000、分提單號碼：00000000）。嗣均
    經臺北關開箱查驗而扣得上開禁藥。案經內政部警政署航空
    警察局移送偵辦，因認被告涉犯藥事法第82條第1 項之輸入
    禁藥罪嫌等語。
二、按同一案件繫屬於有管轄權之數法院者，由繫屬在先之法院
    審判之；依第8 條之規定不得為審判者，應諭知不受理之判
    決，此觀刑事訴訟法第8 條前段、第303 條第7 款規定自明
    。次按法律上一罪之案件，無論其為實質上一罪或裁判上一
    罪，在訴訟上均屬單一案件，其刑罰權僅有一個，不能分割
    為數個訴訟，縱僅就其中一部分犯罪事實（即顯在事實）提
    起公訴或自訴，如構成犯罪，即與未經起訴之其餘犯罪事實
    （即潛在事實）發生一部與全部之關係（即一部起訴及於全
    部），法院對此單一不可分之整個犯罪事實，即應全部審判
    （最高法院103 年度台上字第2249號判決意旨參照）。
三、查，被告謝侑晋知悉機械式電子菸內之煙彈，含有藥品Nico
    tine（尼古丁）成分，屬藥事法列管之禁藥，其輸入應先申
    請主管機關核准，竟基於輸入禁藥之犯意，於108 年5 月初
    某日，向大陸地區不詳廠商購買含有尼古丁成分之「電子煙
    彈」50盒，並透過不知情之連鴻航空貨物承攬有限公司以貨
    物名稱「GOODS 」、「數量：6 」，向臺北關報運進口快遞
    貨物輸入來臺（報單號碼：CX080H65Y478、主提單號碼：00
    0-00000000、分提單號碼：00000000），嗣臺北關開箱查驗
    而扣得上開禁藥，涉犯違反藥事法第82條第1 項輸入禁藥之
    犯行（下稱前案），業經臺灣嘉義地方檢察署檢察官以109
    年度偵字第11071 號向臺灣嘉義地方法院（下稱嘉義地院）
    聲請簡易判決處刑，於110 年1 月4 日繫屬，由該院以110
    年度嘉簡字第47號受理在案，此有臺灣高等法院被告前案紀
    錄表、臺灣嘉義地方檢察署檢察官聲請簡易判決處刑書（見
    本院訴字卷一第14頁、第76至77頁）在卷可稽。次查，前案
    所查扣之「電子煙彈」與本案所查扣之2 批「電子煙彈」為
    被告同時所訂購，僅是分批運送乙情，迭據被告於偵訊、本
    院訊問程序時供述在卷（109 年度偵字第13282 號卷第89頁
    ，109 年度偵字第11649 號卷第71頁正、反面，本院卷一第
    70頁，臺灣嘉義地方檢察署109 年度偵字第6450號卷第37至
    38頁），參以前案及本案之犯罪事實，被告均被訴輸入含有
    尼古丁成分之「電子煙彈」之犯行，且兩案報關時間、主提
    貨單號碼均同一（即均為000-00000000），僅是報單號碼分
    別為CX080H65Y475、CX08 0H65Y476 、CX080H65Y478之後4
    碼流水號不同，分提單號碼分別為00000000、00000000、00
    000000流水號，亦具有連貫或相距不大，足認被告前開所辯
    ，並非無稽。是前案所查扣之「電子煙彈」與本案查扣之2
    批「電子煙彈」為被告同時訂購而分由3 批輸入乙情，足堪
    認定。
四、按輸入禁藥罪係以已否進入國境為判斷其既遂、未遂之標準
    （最高法院101 年度台上字第6130號判決意旨參照），故輸
    入禁藥罪係處罰未經核准擅自輸入即進口禁藥之行為，輸入
    禁藥成立一罪或數罪應就輸入即進口禁藥之行為、禁藥進入
    國境之次數判斷，與禁藥訂購之次數係一次或數次無關（同
    一法理參見最高法院107 年度台上字第1449號刑事判決，上
    開判決就該案被告數次出口一粒眠之行為《觸犯私運管制物
    品出口、運輸第三級毒品等罪》，認該案被告主張一次買賣
    15萬顆一粒眠，以相同方式分次交付出口一粒眠之行為應論
    以接續犯之主張不可採）。本案被告既係同時訂購上開查扣
    之3 批「電子煙彈」，而上開查扣之3 批「電子煙彈」均是
    於108 年5 月24日由國泰航空CX470 航班運送至臺灣，有進
    口快遞貨物簡易申報單3 紙在卷可參（109 年度偵字第
    00000 號卷第51頁，109 年度偵字第11649 號卷第19頁，臺
    灣嘉義地方檢察署109 年度偵字第6450號卷第5 頁），顯見
    被告是基於單一犯意所為，侵害國家法益1 次，應為單純一
    罪，在訴訟上屬單一案件，臺灣嘉義地方檢察署檢察官雖僅
    就被告輸入其中1 批「電子煙彈」進入我國國境之犯行聲請
    簡易判決處刑，但效力仍及於本案之另2 批「電子煙彈」。
    本案公訴人雖仍以110 年度偵字第1648號、110 年度偵字第
    1649號就被告輸入另2 批「電子煙彈」進入我國國境之犯行
    向本院聲請簡易判決處刑，而本案繫屬之日期為110 年2 月
    18日，此有臺灣桃園地方法院檢察署110 年2 月17日桃檢俊
    黃110 偵1648字第1109015566號函及其上本院收狀章戳1 枚
    在卷可參，揆諸前開規定及說明，本案被告輸入禁藥之同一
    犯行，既經前案於110 年1 月4 日已繫屬嘉義地院在前，自
    應由嘉義地院審判，本件爰不經言詞辯論，逕為不受理判決
    之諭知。
五、本案係檢察官聲請簡易判決處刑案件，因有刑事訴訟法第45
    1 條之1 第4 項但書第3 款情形，應適用通常程序審判。
六、據上論斷，應依刑事訴訟法第452 條、第303 條7 款、第30
    7 條判決如主文。
中    華    民    國   110    年    11    月    22    日
                  刑事第六庭  審判長法  官  劉淑玲
                                    法  官  何啓榮
                                    法  官  何宇宸
以上正本證明與原本無異。
如不服本判決應於收受判決後20日內向本院提出上訴書狀，並應
敘述具體理由。其未敘述上訴理由者，應於上訴期間屆滿後20日
內向本院補提理由書(均須按他造當事人之人數附繕本)「切勿逕
送上級法院」。
                                    書記官  趙于萱
中    華    民    國   110    年    11    月    23    日